【裁判字號】    90,交易,242
【裁判日期】    900615
【裁判案由】    過失致死
【裁判全文】
臺灣桃園地方法院刑事判決                          九十年度交易字第二四二號
    公  訴  人  臺灣桃園地方法院檢察署檢察官
    被      告  乙○○
    選任辯護人  陳萬發  律師
右列被告因過失致死案件，經檢察官提起公訴（九十年度偵字第四七一四號），本院
判決如左：
    主  文
乙○○因過失致人於死，處有期徒刑拾月。又駕駛動力交通工具肇事，致人死亡而逃
逸，處有期徒刑壹年。應執行有期徒刑壹年捌月。緩刑伍年。
    事  實
一、乙○○於民國八十八年間因過失傷害案件，經本院桃園簡易庭判處拘役三十日，
    如易科罰金，以參佰元折算壹日，於八十九十九年一月十四易科罰金執行完畢（
    不構成累犯），猶不知警惕。又於九十年二月八日二十時三十分許，駕駛車牌號
    碼Ｗ二─七二九三號自用小客車，沿桃園縣大溪鎮○○路○段，由大溪鎮員樹林
    往龍潭方向行駛，其原應注意汽車行進中駕駛人應注意車前狀況，隨時採取必要
    安全措施；而依當時天候、視線、路況等情形，又無不能注意之情事，竟疏於注
    意及此，仍以時速六十公里（該路段時速限速六十公里）之速度高速行駛（起訴
    書誤載為以時速七、八十公里之時速未留意車前狀況即貿然超車），途經桃園縣
    大溪鎮○○路○段三八○巷口前，適有亦未遵守在劃有雙黃線之道路，禁止行人
    穿越，而行人黃樟竟疏未注意，在該處穿越道路，乙○○因疏於注意車前狀況，
    且未採取必要安全措施，致左前保險桿及左大燈撞擊已違規穿越馬路黃樟，而黃
    樟遭撞擊後，先彈撞該小客車前擋風玻璃左前側，再彈落至該路段三八０巷口附
    近，造成黃樟有多發性鈍挫傷致出血及神經性休克之傷害。而黃樟因受此傷害，
    意識陷於昏迷而成為無自救力之人，乙○○明知其業已撞擊黃樟，竟不速為黃樟
    為生存所必要之扶助及保護，反駕車逃逸駛離現場；而黃樟嗣經送醫後不治死亡
    。嗣乙○○因覺良心不安，乃於同日晚間十一時四十分許，於該管公務員未發覺
    其犯罪前，向桃園縣警察局大溪分局三元派出所丙○○○○坦承肇事經過而接受
    裁判。
二、案經台灣桃園地方法院檢察署檢察官據報相驗自動檢舉後偵查起訴。
    理  由
一、訊據被告乙○○固坦承於右揭時、地駕車肇事，致人於死之事實，惟矢口否認有
    肇事逃逸之犯行，辯稱：伊把車子開離現場是為了到附近找電話，事後報案才知
    撞死了人，之前我不知道撞死人，以為是撞到野生動物云云；惟查：（一）右揭
    事實，業據被害人家屬甲○○指述綦詳，且酌以被告乙○○所駕駛之車號Ｗ二─
    七二九三號自用小客車，其撞擊點及車損處，係在左前保險桿及左前大燈處，而
    被害人黃樟於遭撞擊後先彈撞該小客車前擋風玻璃左側，致該小客車之前擋風玻
    璃左前側破損龜裂，有上開小客車車損照片二幀在卷足按（見台灣桃園地方法院
    檢察署九十年度相字第三三七號卷第三頁），是被告所駕駛之上開車輛撞擊點係
    在左前保險桿、左大燈處，而被害人黃樟遭撞擊後，再彈撞被告駕駛座前之擋風
    玻璃，則被告當無法諉稱其不知所撞擊者係穿越道路之行人（即被害人黃樟）；
    且參以被告於警訊實亦供稱：因發現車子毀損蠻嚴重，直覺認為受到撞擊者為一
    般人的話，一定受傷不輕等語（見同上偵卷第七頁），足見被告已知悉所撞擊者
    係被害人黃樟無訛，是其所辯：不知撞死人，以為是撞到野生動物云云，顯係事
    後卸責之詞，委無足採。而被害人黃樟確因本件車禍而受有多發性鈍挫傷致出血
    及神經性休克之傷害，經送醫後不治死亡，亦經台灣桃園地方法院檢察署檢察官
    督同法醫師相驗屬實，製有驗斷書、相驗屍體證明書及勘驗筆錄暨相驗照片九幀
    存卷可按。此外，並有道路交通事故調查報告表、現場照片四幀在卷可稽。（二
    ）又按汽車行車按汽車行駛時，駕駛人應注意車前狀況，並隨時採取必要之安全
    措施，道路交通安全規則第九十四條第三項定有明文。被告為汽車之駕駛人，自
    應注意上開安全規定，且依肇事當時之狀況，並非不能注意及此，意疏於注意，
    因而肇事致人死亡，被告對本件車禍之發生顯有過失。雖被害人黃樟亦未遵守在
    劃有雙黃線之道路，禁止行人穿越道路之規定，而穿越道路等情，業據被害人家
    屬甲○○於警訊時陳述在卷，亦同為本件車禍肇事之原因；惟按刑法上所謂之「
    過失」，係指行為人雖非故意，但按其情節應注意，並能注意，而不注意者而言
    ，被害人黃樟雖與有過失，仍無法減免行為人在不超越社會相當性之範圍應有之
    注意義務，且刑事責任係對於反社會行為所加之公之制裁，不若民事責任係專以
    填補損害為目的，因此並無允許依過失相抵之理論，而消長已發生之刑事責任之
    餘地，是本件被告仍難辭其過失之責。而被害人黃樟因本件車禍致受前開所述之
    傷害經送醫後不治死亡，已如前述，是被告之過失行為與被害人黃樟之死亡間，
    具有相當因果關係。而被告既明知已駕車肇事，且被害人黃樟亦因遭撞擊受有傷
    害而陷於無自救能力，竟未盡其依道路交通管理處罰條例第六十二條第一項規定
    之汽車駕駛人，駕駛汽車肇事致人受傷或死亡，應即採取救護或其他必要措施之
    扶助及救護義務，反而駕車逕行逃逸，其有肇事逃逸及遺棄犯意至為明灼。綜上
    所述，本件事證已明，被告犯行洵堪認定，應依法論科。
二、核被告所為，係犯刑法第二百七十六條第一項之過失致死罪及刑法第一百八十五
    條之四肇事逃逸罪。又被告所犯上開二罪，立法目的及犯罪構成要件截然不同，
    且駕駛人之肇事逃逸，係在其過失行為發生後，為規避責任，乃另行起意之另一
    行為，故行為人之過失犯行與其肇事致人死傷而逃逸之行為，應屬併罰關係；而
    刑法第一百八十五條之四肇事致人死傷逃逸罪之構成要件，較同法第二百九十四
    條第一項遺棄罪為寬，且前者之法定刑度係參考後者而定，立法目的似有意將駕
    駛動力交通工具肇事致人受傷而逃逸行為之處罰，以前者之規定取代後者之意，
    且就肇事致人死亡而逃逸者，亦依該罪科以刑責，俾促使駕駛人於肇事後能對被
    害人即時救護，以減少死傷。則在駕駛動力交通工具肇事，致人受傷，使陷於無
    自救能力而逃逸之情形，該刑法第一百八十五條之四係為同法第二百九十四條第
    一項之特別規定，而應優先適用（最高法院八十八年度台上第七三九六號判決意
    旨可資參照）。又被告於駕車後肇事逃逸之事實，業據公訴人於犯罪事實欄中論
    述，並經公訴人於本院審理時當庭論述，被告該部分犯行係犯刑法第一百八十五
    條之四肇事逃逸罪，本院自得加以審理，附此敘明。又被告所犯上開刑法第二百
    七十六條第一項之過失致死罪及第一百八十五條之四肇事逃逸罪罪，犯意各別，
    行為互殊，應分論併罰。又按刑法第六十二條之所謂發覺，係指該管公務員已知
    犯罪事實並知犯罪人之為何人而言，至被害人以及被害人以外之人知悉其事並知
    其人，而該管公務員猶未之知者，仍不能不認為合於該條所謂未發覺之規定，其
    所謂發覺，並不包括私人之知悉在內（最高法院二十上字第一七二一號判例意旨
    參照）；復查被告於撞擊被害人黃樟後，被害人因而受有上述傷害，經送醫不治
    後死亡，被告嗣因覺良心不安，乃於同日晚間十一時四十分許，於該管公務員未
    發覺其犯罪前，向桃園縣警察局大溪分局三元派出所丙○○○○坦承肇事經過而
    接受裁判等情，業據證人賴志福證述在卷，揆諸上開判例說明意旨，被告係對於
    未發覺之罪自首而受裁判，應減輕其刑。爰審酌被告明知其已駕車肇事，並致被
    害人受有上述傷害經送醫不治死亡之結果，竟未對之施以必要之救助而逕行逃離
    現場損及被害人之權益、及過失程度且與被害人家屬達成和解賠償損害，有調解
    書乙紙在卷足按，暨被害人之過失程度及犯後態度等一切情狀，分別量處如主文
    所示之刑，並定其應執行刑，以資懲儆。又被告前未曾受有期徒刑以上刑之宣告
    ，台灣高等法院被告全國前案紀錄表、台灣桃園地方法院檢察署刑案資料查註紀
    錄表各一紙在卷可稽，其因一時失慮，偶罹刑典，經此刑之宣告後，應知警惕而
    無再犯之虞，本院因認所宣告之刑以暫不執行為當，爰予以宣告緩刑五年，用啟
    自新。
據上論斷，應依刑事訴訟法第二百九十九條第一項前段，刑法第一百八十五條之四、
第二百七十六條第一項、第六十二條前段、第五十一條第五款、第七十四條第一款，
罰金罰鍰提高標準條例第一條前段，判決如主文。
本案經檢察官胡原龍到庭執行職務。
中      華       民       國 九十     年     六     月     十五     日
                                      臺灣桃園地方法院交通法庭
                                          法  官  邱滋杉
右正本證明與原本無異。
如不服本判決，應於判決送達後十日內向本院提出上訴狀( 應附繕本 )，上訴於
臺灣高等法院。
                                          書記官  周巧屏
中       華       民       國     九十     年     六     月   二十六    日
附錄本案論罪科刑法條全文：
刑法第一百八十五條之四
駕駛動力交通工具者肇事，致人死傷而逃逸者，處六月以上五年以下有期徒刑。
刑法第二百七十六條
因過失致人於死者，處二年以下有期徒刑、拘役或二千元（現已提高十倍為二萬元）
以下罰金。
從事業務之人，因業務上之過失犯前項之罪者，處五年以下有期徒刑或拘役得併科三
仟元（現已提高十倍為三萬元）以下罰金。


司法院資訊處製作；財團法人民間司法改革基金會備份。
